【裁判字號】    91,交易,581
【裁判日期】    920317
【裁判案由】    業務過失傷害
【裁判全文】
臺灣高雄地方法院刑事判決                        九十一年度交易字第五八一號
    公  訴  人  臺灣高雄地方法院檢察署檢察官
    被      告  甲○○
右列被告因業務過失傷害案件，經檢察官提起公訴（九十一年度偵字第一六八八八號
），本院判決如左：
    主  文
甲○○從事業務之人，因業務上之過失傷害人，處有期徒刑參月，如易科罰金，以參
佰元折算壹日。
    事  實
一、甲○○係計程車司機，為從事駕駛業務之人，其所考領之小型車職業駕駛執照已
    於民國九十年九月二十日遭吊銷，其後並未再考領，為無職業小型車駕駛執照之
    人，仍於九十一年二月二十七日八時五十分許，駕駛車號ＺＥ—四七一號營業用
    小客車搭載乘客，沿高雄市三民區○○○路快車道南往北方向行駛，途經該路與
    十全路交岔口時，因乘客表示欲在該路口下車，乃自快車道變換至慢車道，其本
    應注意在超過四車道之道路變換車道時，應讓直行車先行，並注意安全距離，以
    避免交通事故之發生，且依當時客觀情狀天候晴朗、日間自然光線充足、路面乾
    燥、無缺陷、無障礙物、視距良好，依其智識能力並無不能注意之情事，竟於疏
    未注意讓直行車先行及保持安全距離而貿然自快車道駛入慢車道，適有乙○○騎
    乘車號ＸＺＯ—六八七重型機車沿民族一路南往北方向之慢車道行駛亦行經上開
    路口，甲○○所駕駛之營業用小客車右側車身因而擦撞乙○○所騎乘機車之左手
    把，致乙○○人車倒地，受有左鎖骨骨折之傷害。
二、案經乙○○訴由高雄市政府警察局三民第二分局報告臺灣高雄地方法院檢察署檢
    察官偵查起訴。
    理  由
一、訊據被告甲○○固不諱言於前揭時間駕駛營業用小客車搭載乘客行經上開路口，
    因乘客要求而自快車道變換至慢車道之事實，惟矢口否認有何業務過失傷害犯行
    ，辯稱：當時其有顯示方向燈，並未與告訴人發生碰撞，係告訴人煞車不及自行
    倒地，其發現告訴人倒地後有倒車欲將告訴人送醫云云。經查：
  (一)右揭事實，業據告訴人乙○○指訴綦詳，並有博正醫院診斷證明書、高雄市○○
    ○○○道路交通事故調查報告表、現場相片四張附卷可稽，又依道路交通事故調
    查報告表所繪之現場圖，慢車道上有機車刮地痕九點二公尺，刮痕起點距路邊四
    點八公尺，往右側斜向至距路邊一點八公尺處，則由此刮地痕之長度、延伸方向
    ，參以雙方行進方向、路線等綜合研判，應可認定被告駕車自快車道變換至慢車
    道時曾與告訴人所騎乘之機車發生碰撞，二車並未保持安全距離，被告辯稱並未
    與告訴人所騎乘之機車發生碰撞云云，顯為事後卸責之詞而不足採信。按汽車在
    超過四車道之道路行駛變換車道時，應讓直行車先行，並注意安全距離，道路交
    通安全規則第九十八條第一項第六款、第三項定有明文，此為駕駛人應注意並確
    實遵守之事項，被告於駕車時自應注意該規定並確實遵守之，且本件交通事故發
    生時天候晴朗、日間自然光線充足、路面乾燥、無缺陷、無障礙物、視距良好，
    依被告之智識能力又無不能注意之情事，被告竟仍疏未注意遵守上開規定而貿然
    自快車道變換至慢車道，則其駕駛行為有過失甚明，是被告未盡前開注意義務與
    告訴人受傷間顯有相當因果關係。另經本院函請交通大學鑑定本件交通事故責任
    歸屬結果，亦認被告自快車道變換至慢車道時，未讓慢車道上之直行車先行，為
    肇事原因，有該大學行車事故鑑定意見書附卷可按。綜上，本件事證明確，被告
    犯行堪以認定，應依法論科。
二、核被告所為，係犯行法第二百八十四條第二項前段因業務上之過失傷害罪。又被
    告所考領之小型車職業駕駛執照已於九十年九月二十日遭吊銷，其後，被告並未
    再考領一節，有證號查詢汽車駕駛人資料、前開道路交通事故調查報告表可按，
    足認被告於本件交通事故發生時並無駕駛執照，其於無駕駛執照之情形下猶駕車
    ，且因而致人受傷，依法應負刑事責任，應依道路交通管理處罰條例第八十六條
    第一項規定加重其刑。爰審酌被告有二次公共危險前科，有卷附之臺灣高等法院
    被告全國前案紀錄表可按，素行非佳，猶不知謹慎駕車，肇事造成告訴人受傷，
    且迄今未賠償告訴人之損失，犯罪後仍圖卸刑責，惟念其係因一時疏忽失慮而肇
    事，告訴人所受傷害非重等一切情狀，酌情量處如主文所示之刑，並諭知易科罰
    金之折算標準。
據上論斷，應依刑事訴訟法第二百九十九條第一項前段，道路交通管理處罰條例第八
十六條第一項，刑法第二百八十四條第二項前段、第四十一條第一項，罰金罰鍰提高
標準條例第一條前段、第二條，判決如主文。
中      華      民      國    九十二    年      三      月      十七    日
                                  臺灣高雄地方法院交通法庭
                                        法  官  黃  悅  璇
右正本證明與原本無異。
如不服本判決，應於判決送達後十日內，向本院提出上訴狀。
                                        書記官  沈      蘊
中    華    民    國      九十二      年      三      月      十八      日
附錄法條：
刑法第二百八十四條第二項
從事業務之人，因業務上之過失傷害人者，處一年以下有期徒刑、拘役或一千元以下
罰金，致重傷者，處三年以下有期徒刑、拘役或二千元以下罰金。


司法院資訊處製作；財團法人民間司法改革基金會備份。
